臺灣臺中地方法院民事判決
111年度沙簡字第463號
原      告  張美惠  

被      告  陳明傑  
            洪美雲  
上列當事人間請求損害賠償事件，本院於民國111年9月21日言詞
辯論終結，判決如下：
    主      文
被告應給付原告新臺幣壹拾貳萬元。
原告其餘之訴駁回。
訴訟費用由被告負擔十分之四，餘由原告負擔。
本判決原告勝訴部分得假執行。但被告如以新臺幣壹拾貳萬元為
原告預供擔保，得免為假執行。
    事實及理由
一、原告主張：原告與被告乙○○於民國107年1月19日結婚，嗣原
    告於111年3月18日經由家中監視器發現被告2人已交往2年，
    被告2人時常以LINE通訊方式為親密對話，並曾於同年3月27
    日發生性行為，同年4月29日一同至清水區用餐，被告2人之
    對話已逾越一般普通朋友往來情誼，破壞原告夫妻感情，侵
    害原告基於配偶關係之身分法益且情節重大，並致原告受有
    精神痛苦，爰依民法第195條規定，請求被告2人給付精神慰
    撫金新臺幣（下同）30萬元等語。並聲明：被告應給付原告
    30萬元。
二、被告方面：
　㈠被告乙○○則以：伊看到原告擅自拿走監視器內的記憶卡，遠
    端看監視器內容，原告提出之譯文就是從監視器看到的內容
    ，對於原告提出之譯文及聊天內容鹹濕伊無意見，但伊和每
    個女性朋友都是這樣聊天，伊並未與被告甲○○發生性行為等
    語置辯。並聲明：⒈原告之訴駁回。⒉如受不利判決，願供擔
    保請准宣告免為假執行。
　㈡被告甲○○則以：伊與被告乙○○在109年8月9日因成為同事而認
    識，並非原告所指在一起2年多，同事期間有空會聚餐，伊
    不認識原告，亦未介入原告家庭，只因與被告乙○○較有話聊
    ，會以LINE聊天，而被告乙○○講話口無遮攔帶有顏色，原告
    竟以此稱被告2人曖昧，與事實不符，伊亦無與被告乙○○發
    生性行為等語，資為抗辯。並聲明：原告之訴駁回。
三、得心證之理由：
　　原告主張被告2人於原告與被告乙○○婚姻關係存續中經常以L
    INE通訊方式為親密對話，並曾於111年3月27日發生性行為
    ，侵害原告基於配偶關係之身分法益而情節重大，致原告受
    有精神上痛苦，依民法第195條規定，請求被告2人賠償精神
    慰撫金等情，為被告2人所否認，並以前詞置辯。是本件應
    審酌者為：原告取得之監視器對話譯文，有無證據能力？被
    告2人有無共同侵害原告之配偶權，且情節重大？如有，原
    告所得請求非財產上之損害賠償金額為何？分述如下：
  ㈠原告取得之監視器對話譯文，有無證據能力?
　⒈按民事訴訟之目的旨在解決紛爭，維持私法秩序之和平及確
    認並實現當事人間實體上之權利義務，為達此目的，有賴發
    現真實，與促進訴訟。惟為發現真實所採行之手段，仍應受
    諸如誠信原則、正當程序、憲法權利保障及預防理論等法理
    制約。又民事訴訟之目的與刑事訴訟之目的不同，民事訴訟
    法並未如刑事訴訟法對證據能力設有規定，就違法收集之證
    據，在民事訴訟法上究竟有無證據能力，既乏明文規範，自
    應權衡民事訴訟之目的及上述法理，從發現真實與促進訴訟
    之必要性、違法取得證據所侵害法益之輕重、及防止誘發違
    法收集證據之利益（即預防理論）等加以衡量，非可一概否
    認其證據能力。苟欲否定其證據能力，自須以該違法收集之
    證據，係以限制他人精神或身體自由等侵害人格權之方法、
    顯著違反社會道德之手段、嚴重侵害社會法益或所違背之法
    規旨在保護重大法益或該違背行為之態樣違反公序良俗者，
    始足當之（最高法院104年度台上字第1455號判決意旨參照
    ）。又衡諸一般社會現況，妨害他人婚姻權益之行為，常以
    隱秘方式為之，並因隱私權受保障之故，被害人舉證極為不
    利，當行為人之隱私權與被害人之訴訟權發生衝突時，兩者
    應為一定程度之調整，以侵害隱私權之方式取得之證據是否
    予以排除，應視證據之取得是否符合比例原則而定。
　⒉被告乙○○辯稱原告擅自拿走家中監視器內之記憶卡，遠端觀
    看監視器內容，原告提出之對話譯文就是從監視器看到的聊
    天內容等語；原告則主張其並未取走監視器記憶卡，是被告
    乙○○將店裡監視器拿去修理，其因而從監視器聽到被告2人
    的鹹濕對話等情（見本院卷第156、159頁），並提出該對話
    譯文為證（見本院卷第21至103頁）。查原告提出之被告2人
    對話譯文，原係以電磁紀錄存放於電子設備媒介上，既無證
    據可資認定原告係以強暴或脅迫之方式取得，則就保護法益
    與取得手段間相權衡，本院認尚不違反比例原則，自得採為
    本件認定事實之證據使用。
　㈡被告2人有無共同侵害原告之配偶權，且情節重大？如有，原
    告所得請求非財產上之損害賠償金額為何？
　⒈按因故意或過失，不法侵害他人之權利者，負損害賠償責任
    ，故意以背於善良風俗之方法，加損害於他人者亦同。再不
    法侵害他人之身體、健康、名譽、自由、信用、隱私、貞操
    ，或不法侵害其他人格法益而情節重大者，被害人雖非財產
    上之損害，亦得請求賠償相當之金額。前2項規定，於不法
    侵害他人基於父、母、子、女或配偶關係之身分法益而情節
    重大者，準用之，民法第184條第1項、第195條第1項前段、
    第3項分別定有明文。查婚姻係以夫妻之共同生活為其目的
    ，配偶應互相協力保持其共同生活之圓滿安全及幸福，而夫
    妻互守誠實，係為確保其共同生活之圓滿安全及幸福之必要
    條件，故應解為配偶因婚姻契約而互負誠實之義務，配偶之
    一方行為不誠實，破壞共同生活之圓滿安全及幸福者，即為
    違反因婚姻契約之義務而侵害他方之權利。
　⒉原告主張被告2人時常以LINE通訊方式為親密對話，已逾越男
    女正常交往之分際等情，業據提出被告2人之對話譯文為證
    。查被告乙○○於111年3月18日向被告甲○○稱：「說看我鳥鳥
    」、「你摸到我的頭頭了，我硬硬的」、「好久沒種草莓了
    」、「我改天種」、「你要嘗試別的姿勢嗎」、「為什麼不
    行，後面來你就比較舒服唷」；於同年月28日被告乙○○稱：
    「要買什麼情趣玩具、跳蛋，現在跳蛋有藍芽的手機控制」
    ，被告甲○○回稱：「等等觸電燒掉」，被告乙○○再稱：「不
    會，以前還有什麼震動保險套」；同年月29日被告乙○○稱：
    「從早到晚都能看到你耶真好」，被告甲○○回覆：「對呀」
    ，被告乙○○又稱：「我們很久沒那個了唷」，被告甲○○則回
    ：「哪有，我這樣算感覺很快很厲害了唷」，被告乙○○再稱
    ：「那你有沒有覺得你很幸福」，被告甲○○稱：「有」；同
    年4月7日被告乙○○說：「今天什麼顏色」、「我看我看，這
    件我看過，這件我脫過唷」、「晚上在偷親你一下啦」；同
    年4月12日被告乙○○稱：「你如果再繼續吃下去，改天抱起
    來腰會閃到唷」、「那就不能搖了」、「你要自己上面搖」
    、「抱著你真的比較好睡耶」，被告甲○○回以：「對呀」；
    同年4月24日被告乙○○稱：「我是色色你才淫蕩」、「你知
    道我最喜歡射在哪裡嗎」，被告甲○○稱：「臉呀」，被告乙
    ○○稱：「有射過胸部唷」等語（見本院卷第21、49、51、53
    、65至69、75至79、83、85、97至101頁）。觀諸上開對話
    譯文，可認被告2人之對話內容顯已逾越正常交友分際，又
    原告與被告乙○○係於111年7月19日調解離婚，被告2人上開
    對話時，原告與被告乙○○尚有婚姻關係存在，被告2人卻仍
    為上開親密對話，顯已破壞原告婚姻共同生活圓滿安全幸福
    之權利，已不法侵害原告基於配偶關係之身分法益，且達情
    節重大之程度。從而，原告依民法第195條之規定，請求被
    告2人賠償非財產上損害，自屬有據。
  ⒊原告雖主張被告2人曾於111年3月27日約炮發生性行為，同年
    4月29日一同至清水區用餐，亦侵害原告配偶權且情節重大
    云云。被告2人均否認有發生性行為，而上開對話固然鹹濕
    ，尚難認渠等有發生性行為；再衡以被告2人曾為同事，在
    公眾場合一同用餐，縱有引起原告之不快，亦難認有何逾越
    一般社交行為之不正常往來，況原告亦未舉證證明被告2人
    有發生性行為或於用餐之際，另有何逾越一般男女正當社交
    行為，而破壞其婚姻共同生活美滿幸福之舉措，自不足以認
    定被告2人尚有此部分侵害原告配偶權之行為。是原告此部
    分主張，即難認有據。
　⒋再按不法侵害他人之人格權，被害人受有非財產上損害，請
    求加害人賠償相當金額之慰撫金時，法院對於慰撫金之量定
    ，應斟酌實際加害情形、所造成之影響、被害人痛苦之程度
    、兩造之身分地位經濟情形及其他各種狀況，以核定相當之
    數額。查原告為高中畢業，在檳榔攤工作，每月收入2萬餘
    元；被告乙○○為高中畢業，從事臨時工，每月收入2萬餘元
    ；被告甲○○為高職畢業，從事行政助理，每月收入約2萬餘
    元等情，有本院調閱之兩造稅務電子閘門財產所得調件明細
    表可參，本院審酌被告2人為思慮成熟、具有判斷是非能力
    之成年人，其等所為對於原告婚姻生活侵害之程度，並兼衡
    兩造之身分、職業、經濟能力，被告2人共同侵害原告基於
    配偶關係之身分法益，使原告在精神上受有痛苦等一切情狀
    ，認原告請求被告2人賠償之精神慰撫金以12萬元為適當，
    逾此數額之請求，尚屬過高，不應准許。
四、原告依民法第195條規定，請求被告2人給付12萬元，為有理
    由，應予准許；逾此範圍之請求，為無理由，應予駁回。
五、本件係就民事訴訟法第427條第1項適用簡易程序所為被告部
    分敗訴之判決，依同法第389條第1項第3款規定，就原告勝
    訴部分應依職權宣告假執行；併依同法第392條第2項規定，
    依被告乙○○之聲請及依職權宣告被告於預供擔保後免為假執
    行。
六、本件事證已臻明確，兩造其餘攻擊防禦方法及證據，核與判
    決之結果不生影響，爰不一一論列，併此敘明。
七、訴訟費用負擔之依據：民事訴訟法第79條。
中　　華　　民　　國　　111 　年　　10　　月　　5 　　日
                  沙鹿簡易庭   法  官  廖欣儀
以上為正本係照原本作成。
如不服本判決，應於送達後20日內，向本院提出上訴狀並表明上
訴理由，如於本判決宣示後送達前提起上訴者，應於判決送達後
20日內補提上訴理由書（須附繕本）。如委任律師提起上訴者，
應一併繳納上訴審裁判費。
中　　華　　民　　國　　111 　年　　10　　月　　5 　　日
                               書記官  柳寶倫